【裁判字號】    90,上易,1605
【裁判日期】    900531
【裁判案由】    贓物
【裁判全文】
臺灣高等法院臺中分院刑事判決                    九十年度上易字第一六０五號
    上  訴  人
    即  被  告  丙○○
右上訴人，因被告贓物案件，不服臺灣臺中地方法院九十年度易字第一四四０號，中
華民國九十年五月三十一日第一審判決（起訴案號：臺灣臺中地方法院檢察署九十年
度偵字第一三七四號），提起上訴，本院判決如左：
      主  文
上訴駁回。
      事實及理由
一、本案經本院審理結果，認第一審判決以上訴人即被告（下稱被告）丙○○故買贓
    物，量處有期徒刑六月，並諭知如易科罰金，以三百元折算一日，經核其認事用
    法及量刑均無不當，應予維持，並引用第一審判決書記載之事實、證據及理由（
    如附件）。
二、被告上訴意旨略稱其不知悉該汽車係贓物，原審量刑過重云云，惟查，被害人甲
    ○○○於警訊時指陳該汽車尚有七十萬元價值在卷，被告於本院審理時亦供稱該
    汽車應有三十萬元價值，又依該車籍資料所載，該汽車係一九九０年份，排氣量
    為五千西西，而被告於偵查中所稱之車主陳淑華之身分證，其年籍與甲○○○之
    年籍並非相符，被告且無法提出售車者執有該汽車之行車執照以供參憑，均為被
    告所不爭執，況被告警訊時所稱之售車者自稱為蔡文雅，然經檢察官兩度提訊後
    ，該蔡文雅否認有出售該汽車予被告之情節，是被告以不相當之代價自不詳姓名
    者取得該缺乏證件之汽車，自堪認定被告有故買贓物之犯行，被告於本院並無任
    何有利證據之提出，足認其上開空口所辯，尚難採信。又原審之量處有期徒刑六
    月，依上所述，尚無不合，是被告之上訴，難認有理由，自應予駁回其上訴。
據上論斷，應依刑事訴訟法第三百七十三條、第三百六十八條，判決如主文。
本案經檢察官乙○○到庭執行職務
中      華      民      國    九十    年      八      月      二十一    日
                                臺灣高等法院臺中分院刑事第二庭
                                      審判長法  官  羅  禮  政
                                            法  官  陳  欣  安
                                            法  官  蔡  聰  明
右正本證明與原本無異。
不得上訴。
                                            書記官    瑞  芳
中      華      民      國     九十      年      八       月   二十二   日
刑法第三百四十九條：
收受贓物者，處三年以下有期徒刑、拘役或五百元以下罰金。
搬運、寄藏、故買贓物或為牙保者，處五年以下有期徒刑、拘役或科或併科一千元以
下罰金。
因贓物變得之財物，以贓物論。
                                                                        Ｆ
臺灣臺中地方法院刑事判決                          九十年度易字第一四四號
    公  訴  人  臺灣臺中地方法院檢察署檢察官
    被      告  丙○○  男  卅一歲（民國○○○年○月○○○日生）
                        身分證統一編號：Ｍ一二八三六七四九號
                        住臺中縣大里市○○路二二一號一樓
                        （另案在臺灣臺中戒治所強制戒治中）
右列被告因贓物案件，經檢察官提起公訴（九十年度偵字第一三七四號），本院判決
如左：
    主  文
丙○○故買贓物，處有期徒刑陸月，如易科罰金，以佰元折算壹日。
    事  實
一、丙○○明知真實年籍不詳而稱呼為「蔡文雅」之男子，於八十九年七月二日下午
    七時許，在臺中縣沙鹿鎮○○路旁某處空地，所販售之懸掛ＭＳ─三四一０號車
    牌之自用小客車一輛係屬贓物（該ＭＳ─三四一０號車牌係馬立人所有，於八十
    九年七月上旬某日，在臺中市○區○○○路三段三十二巷二十五號前失竊；上開
    自用小客車為德國ＢＭＷ廠牌，原車牌號碼為ＹＪ─一一一九號，係甲○○○所
    有，該車於八十九年六月十八日，在臺中縣沙鹿鎮○○○街九十四號前失竊），
    竟基於故買贓物之故意，以新臺幣（下同）十六萬元之賤價，向「文雅」購得該
    車及其上懸掛之ＭＳ─三四一０號車牌二面，供己駕駛使用。嗣於同年月二十一
    日凌晨三時許，丙○○駕駛該車途經臺中縣大里市○○路與大明路口時，為警盤
    查而發現上開自用小客車及車牌不符，而查獲上情。
二、案經臺中市警察局第三分局報請臺灣臺中地方法院檢察署檢察官偵查起訴。
    理  由
一、訊據被告丙○○固不諱言有於右揭時地買受上開自用小客車及其上所懸掛之失竊
    車牌二面之事實，惟矢口否認有故買贓物之故意，辯稱：伊當日與蔡文雅以十六
    萬元之價格成交購買車牌號碼ＭＳ─三四一０號自用小客車，伊先付十二萬元，
    等辦過戶後再付四萬元餘款，買車當時蔡文雅有拿行車執照及陳淑華的身份證給
    伊查看，當天蔡文雅就把車子交給伊駕駛，後來伊有覺得奇怪，因為蔡文雅把證
    件都丟在車上，沒有去辦過戶，而伊跟他聯絡都聯絡不到，但伊買車時並不知道
    該部車是贓車云云。惟查：
（一）上開ＭＳ─三四一０號車牌係馬立人所有，於八十九年七月上旬某日，在臺中
      市○區○○○路三段三十二巷二十五號前失竊；上開自用小客車為德國ＢＭＷ
      廠牌，原車牌號碼為ＹＪ─一一一九號，係甲○○○所有，該車於八十九年六
      月十八日，在臺中縣沙鹿鎮○○○街九十四號前失竊等情，業經被害人馬立人
      、甲○○○於警訊時陳述明確，並有車輛車牌失竊作業─查獲車輛認可資料二
      份、贓物保管收據二紙、贓物照片一幀附卷可稽，是該自用小客車及車牌確係
      為贓物無訛。
（二）被告於九十年五月二十二日本院審理時供稱：「我與蔡文雅是於八十九年二、
      三月因吸食毒品，在臺中市朋友家認識的，之後我們有常常往來。蔡文雅平常
      都在吸食毒品，偶爾會跟我說要去工作，他的家境如何我不知道。蔡文雅來找
      我時，有時騎機車，有時開車來，有時叫朋友載他來，他開什麼車，我沒有注
      意。蔡文雅為何有懸掛ＭＳ─三四一０車牌之該部車，我不清楚。」等語，是
      依被告之供述，出賣該車之「蔡文雅」有施用毒品之惡習，並無正當且常態性
      工作，是依蔡文雅之財力，顯然無法提供上開車輛出售予被告。又上開自用小
      客車價值約七十萬元一節，據被害人甲○○○於警訊時陳明在卷，該車現有價
      值遠遠高於被告出價之十六萬元。被告於本院審理時亦供稱：「（該部車當時
      之市價應該多少？）該部車當時市價應有二、三十萬元。」等語，是其主觀上
      亦認知其部自用小客車價值顯高於其所成交之價格，是其以顯不相當之價格故
      買該部自用小客車，其顯有贓物之故意，當可認定。
（三）衡諸經驗法則，購車者向他人購買中古車輛，為確保車輛來源之正當性，多會
      先檢視行車執照或其他車籍資料，核對車身號碼、車牌號碼是否同一，及出廠
      相關資料是否相符，以免購得來路不明之車輛，無端涉訟。惟上開汽車之車身
      號碼與車牌號碼與原行車執照及車籍資料並不相同，其為極易查明之事，此從
      警方將被告所駕駛車輛攔下盤查，即發現車牌號碼與車身號碼不同，亦見一般
      。且被告買受上開汽車後，駕駛多日亦未向監理機關辦理過戶手續等情，已據
  被告於偵查及本院審理中供稱明確，而車輛買賣須取得行車執照並向監理機關
      辦理過戶登記，此為眾所皆知之事實，但被告卻未辦理汽車過戶登記。其所為
      均與社會常態相違，足證被告應知該汽車是來路不明之贓物。被告於此情形下
      仍予買受，所辯對前開汽車及車牌無贓物認識云云，難令人置信，是以被告有
      贓物之認識至明。事證明確，被告右揭故買贓物之犯行，洵堪認定。
二、核被告所為，係犯刑法第三百四十九條第二項之故買贓物罪。被告曾於八十六年
    因竊盜案件，經本院判處有期徒刑四月，於八十六年六月十二日確定；又於八十
    六年間犯妨害風化罪，後經最高法院判處有期徒刑一年，於八十六年十一月二十
    七日確定，上開二罪經聲請合併定其應執行刑為有期徒刑一年二月，於八十七年
    四月一日執行完畢，惟旋即接續執行前被撤銷假釋應執行之殘刑，二年七月又十
    九日（即自八十七年四月二日至八十九年十一月二十日止），復於八十八年十月
    二十五日假釋（執行指揮書之執畢日期為八十九年十月十一日），被告犯本案係
    在上開假釋期間，依最高法院八十八年第四次刑事庭會議決議，不論假釋出獄前
    所執行之期間是否已逾其中任一罪之刑期，亦不論嗣後其假釋有無被撤銷，在假
    釋期間內，均應認為尚未執行完畢，其於執行逾其中任一罪之刑期後五年內之假
    釋期間，再犯有期徒刑以上之罪者，不應論以累犯。是公訴人認被告之行為構成
    累犯，應屬誤會。爰審酌被告故買後使用之時間長達十餘日，犯後否認犯行，並
    無悔意，其所購買之汽車價值高達七十萬元，惟念及因一時貪念，為圖小利而犯
    本罪，其本身亦支付部分價金十二萬元等一切情狀，量處如主文所示之刑。被告
    行為後，刑法第四十一條第一項前段已修正為：「犯最重本刑為五年以下有期徒
    刑以下之刑之罪，而受六個月以下有期徒刑或拘役之宣告，因身體、教育、職業
    、家庭之關係或其他正當事由，執行顯有困難者，得以一元以上三元以下折算一
    日，易科罰金。」，並於九十年一月十日公布，於同年月十二日生效施行，比較
    新舊法律規定，以新法對被告較為有利，是依刑法第二條第一項前段規定應適用
    裁判時法，爰依修正後刑法第四十一條第一項前段之規定，諭知如易科罰金之折
    算標準，以資懲儆。
據上論斷，應依刑事訴訟法第二百九十九條第一項前段，刑法第二條第一項前段、第
三百四十九條第二項、第四十一條第一項前段（修正後），罰金罰鍰提高標準條例第
一條前段、第二條，判決如主文。
本案經檢察官洪志明到庭執行職務
中      華      民      國      九十      年      五    月    三十一    日
                                臺灣臺中地方法院刑事第四庭
                                        法  官  楊  真  明
右正本證明與原本無異。
如不服本判決，應於送達後十日內向本院提出上訴狀（須附繕本），上訴於臺灣高等
法院臺中分院。
                                        書記官
中      華      民      國      九十      年      六    月      一      日
附錄本判決論罪科刑法條
中華民國刑法第三百四十九條：
  收受贓物者，處三年以下有期徒刑、拘役或五百元以下罰金。
  搬運、寄藏、故買贓物或為擔保者，處五年以下有期徒刑、拘役或科或併科一千元
  以下罰金。
  因贓物變得之財物，以贓物論。


司法院資訊處製作；財團法人民間司法改革基金會備份。
